臺灣臺北地方法院刑事判決
110年度交易字第38號
公  訴  人  臺灣臺北地方檢察署檢察官
被      告  吳政樺


選任辯護人  郭瑋萍律師
            尹景宣律師
上列被告因過失傷害案件，經檢察官提起公訴（109年度偵字第2
2940號），本院判決如下：
    主  文
吳政樺無罪。
    理  由
一、公訴意旨略以:被告吳政樺與告訴人蘇水泉均為臺北市政府
    環保局(下稱臺北市環保局)員工，被告於民國109年2月27日
    9時56分許，駕駛車牌號碼000-00號沖溝車在臺北市○○區○○
    路0段000號復育公園內之溝泥平台傾倒汙泥時，本應注意倒
    車時應注意後方行人，而當時並無不能注意之情事，竟疏未注
    意，貿然倒車，適告訴人站在上開沖溝車後方指揮，被告所
    駕駛之上開車輛，遂碰撞告訴人，致告訴人受有右側膝部挫
    傷之傷害，因認被告涉犯刑法第284條前段之過失傷害罪嫌
    等語。
二、按被告未經審判證明有罪確定前，推定其為無罪。犯罪事實
    ，應依證據認定之，無證據不得認定犯罪事實；不能證明被
    告犯罪者，應諭知無罪之判決，刑事訴訟法第154條、第301
    條第1項分別定有明文。被害人之為證人，與通常一般第三
    人之為證人不同。被害人就被害經過所為之陳述，其目的在
    於使被告受刑事訴追處罰，與被告處於絕對相反之立場，其
    陳述或不免渲染、誇大。是被害人縱立於證人地位具結而為
    指證、陳述，其供述證據之證明力仍較與被告無利害關係之
    一般證人之陳述為薄弱。從而，被害人就被害經過之陳述，
    除須無瑕疵可指，且須就其他方面調查又與事實相符，亦即
    仍應調查其他補強證據以擔保其指證、陳述確有相當之真實
    性，而為通常一般人均不致有所懷疑者，始得採為論罪科刑
    之依據，非謂被害人已踐行人證之調查程序，即得棄置其他
    補強證據不論，逕以其指證、陳述作為有罪判決之唯一證據
    （最高法院95年度台上字第6017號判決意旨參照）。又認定
    犯罪事實之證據，係指直接間接足以證明犯罪行為之一切證
    人證物而言。各個證據分別觀察，雖不足以認定一定之犯罪
    行為，無妨綜合考覈，而判斷特定之犯罪，故綜合各種間接
    證據，本於推理作用，為其認定犯罪事實之基礎，仍非法所
    不許。無論直接或間接證據，其為訴訟上之證明，倘尚未達
    通常一般人均不致有所懷疑，得以確信其為真實之程度，而
    有合理之懷疑存在時，即難遽採為不利被告之認定（最高法
    院100年度台上字第5064號、110年度台上字第4006號判決意
    旨參照）。檢察官對於起訴之犯罪事實，應負提出證據及說
    服之實質舉證責任。倘其所提出之證據，不足為被告有罪之
    積極證明，或其指出證明之方法，無法說服法院以形成被告
    有罪之心證者，應貫徹無罪推定原則，刑事妥速審判法第6
    條亦有明文規定。
三、公訴意旨認被告吳政樺涉犯前開罪嫌，係以被告之供述、告
    訴人蘇水泉之指訴、臺北市立萬芳醫院(下稱萬芳醫院)診斷
    證明書、手機錄影翻拍光碟、行車紀錄器錄影光碟、臺灣臺
    北地方檢察署109年12月9日勘驗報告、109年10月26日偵訊
    筆錄等件為主要依據。訊據被告固不否認係臺北市環保局員
    工，擔任沖溝車駕駛，於前揭時、地，駕駛沖溝車在溝泥平
    台倒車以傾倒汙泥等情，惟堅決否認有何過失傷害之犯行，
    辯稱：我倒車時沒有撞到告訴人等語。經查：
㈠、被告任職於臺北市環保局，駕駛上開沖溝車，於前揭時間、
    地點倒車之際，告訴人站立於後方指揮等情，為被告所不否
    認(見偵卷第8、41頁，本院110年度交易字第38號卷《下稱本
    院交易卷》第222頁)，核與告訴人之指訴(見偵卷第17、40頁
    )情節相符，並有手機錄影翻拍光碟、行車紀錄器錄影光碟
    各1份在卷可稽，此部分事實已堪認定。
㈡、經本院當庭勘驗告訴人提供其手機錄影翻拍光碟(檔案名稱為
    「00000000_094152」)，有本院勘驗筆錄在卷可佐(見本院
    交易卷第141至151頁):
⑴、錄影時間:28秒許，沖溝車開始倒車，該車發出「逼、逼」警
    示聲響，且車尾倒車燈正常閃爍運作(如下圖1所示)。
　　
　　(圖1)
⑵、錄影時間:32秒許，沖溝車緩緩朝告訴人方向倒車(如下圖2所
    示)。
　　　　
　　(圖2)
⑶、錄影時間:37秒許，沖溝車停止倒車，除仍發出「逼、逼」警
    示聲響外，該車有發出喇叭聲響(如下圖3所示)。
　　　　
　　(圖3)
⑷、錄影時間:38秒許，沖溝車停止不動，告訴人自畫面右方移動
    至左方，並高喊「停那邊啦」(如下圖4所示)。
　　　　
　　(圖4)
⑸、錄影時間:44秒許，沖溝車開始倒車(如下圖5所示)。
　　　　
　　(圖5)
⑹、錄影時間:45秒許，告訴人快速將手機鏡頭朝下拍攝，此時可
    見沖溝車之車尾並未碰觸到告訴人(如下圖6所示)。
　　　　
　　(圖6)
⑺、錄影時間:45秒許，沖溝車車尾與告訴人接觸，然告訴人身著
    深綠色過膝圍裙，無法看出車尾有無碰觸告訴人的腳，告訴
    人以臺語大喊「你撞到我了喔」(如下圖7所示)。
　　　　
    (圖7)
⑻、錄影時間:53秒許，沖溝車往前行駛(如下圖8所示)。
　　　　
　　(圖8)
⑼、錄影時間:1分5秒許，告訴人持續移動拍攝(如下圖9所示)。
　　　　
⑽、錄影時間:1分10秒許，告訴人將手機鏡頭向後轉，可見一名
    身穿反光背心的男子低頭看地板，該名男子沒有露出異常神
    情(如下圖10所示)。
　　　　
    (圖10)
⑾、錄影時間:1分36秒許，告訴人打開沖溝車車門，對裡面的駕
    駛，以臺語說「幫我沖土，快點」，並將車門放開(如下圖1
    1所示)。
     
    (圖11)
⑿、錄影時間:1分46秒許，告訴人走向沖溝車後方，以臺語說「
    你剛剛有撞到我」(如下圖12所示)。
　　
　　(圖12)
⒀、錄影時間:2分18秒許，沖溝車將廢土排出車外，攝影畫面不
    停移動，可知告訴人仍持續移動(如下圖13所示)。　　
　　　
　　(圖13)
⒁、錄影時間:14分28秒許，沖溝車駛離現場，錄影結束(如下圖1
    4所示)。
　　　　
　　(圖14)
㈢、經本院當庭勘驗沖溝車之行車紀錄器錄影光碟(檔案名稱為「
    0000000資料夾之沖5右-1」)，有本院勘驗筆錄在卷可佐(見
    本院交易卷第161至163頁):
⑴、錄影時間:1分41秒許，頭戴斗笠，身穿反光背心、深綠色過
    膝圍裙之告訴人，走向沖溝車車門(如下圖15所示)。
　　　　
　　(圖15)
⑵、錄影時間:1分47秒許，告訴人打開沖溝車車門，此時可見告
    訴人行走姿勢正常(如下圖16所示)。
　　　　
　　(圖16)
⑶、錄影時間:2分許，告訴人放開沖溝車門後，車們緩緩關閉(如
    下圖17所示)。
　　　　
　　(圖17)
㈣、經本院當庭勘驗沖溝車之後視行車紀錄器錄影光碟(檔案名稱
    「0000000資料夾之沖5後-1」)，有本院勘驗筆錄在卷可佐(
    見本院交易卷第155至158頁):　　
⑴、錄影時間:43秒許，告訴人身著深綠色過膝圍裙，站立於沖溝
    車後方(如下圖18所示)。
　　
　　(圖18)
⑵、錄影時間:46秒許，沖溝車之車尾相當接近告訴人(如下圖19
    所示)。
　　　　
　　(圖19)
⑶、錄影時間:50秒許，告訴人消失於錄影畫面中(如下圖20所示)
　　
　　(圖20)　
⑷、錄影時間:54秒許，告訴人復出現於錄影畫面中(如下圖21所
    示)。
　　
　　(圖21)　　　　　　 
⑸、錄影時間:59秒許，告訴人行動自如(如下圖22所示)。
　　
    (圖22)
㈤、依上揭勘驗「00000000_094152」、「0000000資料夾之沖5後
    -1」檔案畫面所顯示之過程可知，被告倒車時，告訴人係持
    手機錄影並站立於被告所駕駛沖溝車之後方，「00000000_0
    94152」檔案之錄影時間為45秒許處，該沖溝車車尾與告訴
    人接觸，雖然，告訴人以臺語大喊「你撞到我了喔」，惟因
    告訴人身著深綠色過膝圍裙，無法明確看出該沖溝車之車尾
    是否有碰觸到告訴人，亦無手機錄影畫面搖晃之情形(見本
    院交易卷第145頁)，又「0000000資料夾之沖5後-1」檔案之
    錄影時間為46秒許處，沖溝車之車尾相當接近告訴人(見本
    院交易卷第156頁)，以上錄影畫面均未顯示被告車輛車尾有
    明顯碰撞到告訴人。再者，證人即在場之林晉豐於本院審理
    時證稱:被告倒車時，沒有撞到告訴人，如果有撞到的話，
    告訴人就會倒地受傷，告訴人就無法走路，車子那麼大台，
    會有警察或救護車來，結果並沒有等語(見本院交易卷第209
    頁)，與「00000000_094152」檔案之錄影時間為1分10秒許
    處，告訴人將手機鏡頭向後轉，顯示證人林晉豐低頭看地板
    ，並沒有露出異常神情之情節相符(見本院交易卷第146頁)
    ，況且，告訴人在被告將沖溝車停妥後，隨即打開沖溝車車
    門，僅對裡面的被告，以臺語說「幫我沖土，快點」，並將
    車門放開(見本院交易卷第148頁)，並無立即向被告質問遭
    其車輛碰撞，待車門關上，告訴人走向沖溝車後方，始以臺
    語說「你剛剛有撞到我」(見本院交易卷第148頁)。參酌勘
    驗結果之整體始末，告訴人在被告車輛倒車時，即已持手機
    錄影，直至被告倒車至其前方時，告訴人仍保持手持手機錄
    影之狀態，倘告訴人遭被告車輛之車尾碰撞身體，衡情將無
    法維持正常錄影，此時應有鏡頭搖晃之情形，或告訴人於被
    告停車後，即向被告理論並報警處理，抑或在場之林晉豐理
    應上前關心、救護，然勘驗過程均未見及此情，則告訴人指
    訴遭被告車輛車尾碰撞乙情，是否屬實，已有可疑。
㈥、告訴人提出之萬芳醫院診斷證明書所載(見偵卷第23頁)，告
    訴人於事故發生後之同日下午1時9分許前往該院急診，病名
    係「右側膝部挫傷」。然參諸萬芳醫院110年9月7日萬院醫
    病字第1100006639號函檢附告訴人之急診病歷，載有「病人
    自述汽車倒車撞到膝蓋，There was no obvious wound and
     no obvious other pain，He can jump without discomfo
    rt」(見本院交易卷第103頁)，除告訴人之主訴內容以外，
    醫師附記「沒有明顯的傷口，也沒有明顯的其他疼痛，可以
    毫無不適地跳躍」，又觀諸告訴人右側膝蓋照片，亦無紅腫
    、瘀青等現象(見本院交易卷第109頁)，顯見告訴人經醫師
    診斷結果，右側膝蓋部位並無明顯可見之外傷，醫師係憑告
    訴人之主訴而為診斷證明書之病名記載，其主訴內容於證據
    法則之評價，即屬告訴人之單一指訴，無從遽認告訴人確受
    有診斷證明書所載之傷勢。再依上揭勘驗「00000000_09415
    2」檔案結果顯示，自錄影時間為45秒許處，告訴人自述遭
    被告車輛車尾碰撞之時起，告訴人仍持手機錄影，迨錄影時
    間為14分28秒許處，被告駕駛沖溝車駛離現場，告訴人停止
    攝影為止，十餘分鐘期間之錄影畫面流暢，並無搖晃或停止
    錄影之現象，足見告訴人行走狀態與常人無異，並未見有何
    不便或緩慢、遲滯之跡象，其身軀活動自然，並無一般人因
    膝蓋部位遭外力撞擊而立即感知疼痛，所呈現以手撫壓、無
    法直立行走等自然本能反應。況且，告訴人於本院審理時以
    證人身分證稱:78年5月31日車禍撞到右側膝蓋和下方小腿脛
    骨，右側小腿脛骨斷掉，右邊膝蓋從79年一直有開刀，就一
    直受傷發炎開刀，94年2、4月份有開刀，102年11月又開刀1
    次，右邊膝蓋共計開刀4次等語(見本院交易卷第201頁)，則
    告訴人遲至案發當日下午1時9分許就醫，是否可能受有「汽
    車倒車撞到膝蓋」之傷害，而非之前開刀舊傷所致，誠屬可
    疑，因不能排除告訴人所受右側膝部傷勢係之前開刀後遺症
    所致，故尚難單憑該診斷證明書逕認被告車輛倒車時有碰撞
    告訴人成傷。
㈦、按汽車駕駛人對於防止危險發生之相關交通法令規定，業已
    遵守，並盡相當之注意義務，以防止危險發生，始可信賴他
    人亦能遵守交通規則並盡同等注意義務，若因此而發生交通
    事故，方得以信賴原則為免除過失責任(最高法院93年度台
    上字第586號、94年度台上字第4247號判決意旨參照)；又所
    謂信賴原則，係指行為人在社會生活中，於從事某種具有危
    險性之特定行為時，如無特別情事，在可信賴被害者或其他
    第三人亦會謹慎採取適當行動，以避免發生危險之適當場合
    ，倘因被害者或其他第三人之不適當行動，而發生事故造成
    損害之結果時，該行為人不負過失責任(最高法院110年度台
    上字第4038號判決意旨參照)。再汽車倒車時應顯示倒車燈
    光或手勢後，謹慎緩慢後倒，並應注意其他車輛及行人，道
    路交通安全規則第110條第2款有明文規定。
㈧、查被告駕駛沖溝車倒車過程之速度甚為緩慢，並有開啟倒車
    警示燈及發出警示聲響，有上揭勘驗結果可憑(見本院交易
    卷第142至144頁)，且告訴人自陳臺北市環保局並無要求指
    揮交通人員必需立定站好不能走動(見本院交易卷第203頁)
    ，告訴人應可知悉被告車輛正在倒車，當然可以走避，以防
    止遭被告車輛撞及，然告訴人卻不顧及此，仍繼續站立於被
    告車輛後方，被告所駕駛沖溝車之駕駛儀表板僅有長約16公
    分、寬約13公分螢幕，裏面劃分成4小格，倒車影像顯示在
    其中1小格螢幕，此節經被告供述明確(見本院交易卷第220
    、221頁)，因沖溝車車身龐大，被告駕駛該車倒車時，除經
    由駕駛面板僅4分之1格小螢幕及後視鏡目視注意後方有無人
    員進入外，尚需注意車輛前方及左右，有無其他人車接近，
    以避免發生碰撞危險，縱使被告倒車時有發現告訴人站立在
    車輛後方，客觀上能否有足夠時間反應並操控車輛急速煞停
    ，以避免撞及告訴人，亦屬有疑。更何況告訴人疏未注意被
    告車輛正在倒車之際而進入倒車路徑，並未採取任何迴避措
    施，則被告對於告訴人此一突發不可知之行為，客觀上並無
    防止之可能，揆諸上揭信賴原則，本件尚難責令被告負過失
    責任。
㈨、因遍觀卷內其他相關事證，缺乏擔保告訴人指訴可信性之補
    強證據，可資證明被告車輛倒車時有碰撞告訴人，並造成告
    訴人受有傷害，要難單憑告訴人之單一指訴，遽為推論被告
    有過失傷害之犯行。
四、綜上所述，檢察官所舉事證，尚難使本院達於通常一般之人
    均不致有所懷疑，而得確信為真實之程度，根據「罪證有疑
    、利於被告」之證據法則，本院即不得遽為不利於被告之認
    定，揆諸前揭法條、判決意旨之說明，自應諭知無罪之判決
    。　　
據上論斷，應依刑事訴訟法第301條第1項，判決如主文。
本案經檢察官林希鴻提起公訴，檢察官林婉儀到庭執行職務
中　　華　　民　　國　　110 　年　　11　　月　　11　　日
　　　　　　　　　刑事第十二庭  法　官　王令冠
以上正本證明與原本無異。
如不服本判決應於收受送達後20日內向本院提出上訴書狀，並應
敘述具體理由；其未敘述上訴理由者，應於上訴期間屆滿後20日
內向本院補提理由書（均須按他造當事人之人數附繕本）「切勿
逕送上級法院」。
　　　　　　　　　　　　　　　　書記官　鄭淑丰
中　　華　　民　　國　　110 　年　　11　　月　　11　　日